臺灣板橋地方法院刑事判決　　　　　　　96年度易字第2290號
公　訴　人　臺灣板橋地方法院檢察署檢察官
被　　　告　乙○○
　　　　　　甲○○
選任辯護人　陳佳雯律師
　　　　　　馬在勤律師
上列被告因偽造文書案件，經檢察官提起公訴（96年度偵字第15
741 號），被告於本院準備程序中就被訴之事實為有罪之陳述，
經本院裁定進行簡式審判程序審理，判決如下：
    主  文
乙○○、甲○○共同明知為不實之事項，而使公務員登載於職務
上所掌之公文書，足以生損害於公眾及他人，各處有期徒刑參月
，如易科罰金，均以新臺幣壹仟元折算壹日；各減為有期徒刑壹
月又拾伍日，如易科罰金，均以新臺幣壹仟元折算壹日。均緩刑
貳年。
    事實及理由
壹、程序方面
    刑事訴訟法第二百七十三條之一第一項規定除被告所犯為死
    刑、無期徒刑、最輕本刑為三年以上有期徒刑之罪、或高等
    法院管轄第一審案件者外，於審判期日前之程序進行中，被
    告先就被訴事實為有罪之陳述時，審判長得告知被告簡式審
    判程序之旨，並聽取當事人、代理人、辯護人及輔佐人之意
    見後，裁定進行簡式審判程序。查本案被告乙○○、甲○○
    被訴偽造文書案件，非前開不得進行簡式審判程序之案件，
    經被告於本院審理時就被訴之事實為有罪之陳述，且經本院
    告知被告簡式審判程序之旨，聽取檢察官、被告及辯護人之
    意見後，爰依刑事訴訟法第二百七十三條之一第一項規定裁
    定改依簡式審判程序審判之，先予敘明。
貳、實體方面
一、本件犯罪事實：
  (一)乙○○與甲○○係父子關係，因乙○○三子張文舟（民國七
    十七年一月二十四日生）前於九十五年九月十一日晚上八時
    三十分許，騎乘車牌號碼Ｍ九七─○○六號重型機車，行經
    臺北市○○區○○路一○七號前，不慎撞及行人黃長田而肇
    事，黃長田經送醫急救後，仍因頭部外傷導致顱底骨折，而
    於同日不治死亡，經黃長田之長女庚○○訴由臺北市政府警
    察局萬華分局報告臺灣臺北地方法院檢察署檢察官偵辦，嗣
    經同署檢察官於同年十二月八日偵查終結並以過失致死罪嫌
    提起公訴。詎乙○○為免遭求償，意圖脫產，明知其與二子
    甲○○間就其所有坐落嘉義縣溪口鄉○○段下坪小段七三地
    號土地並無買賣之真意及事實，竟與甲○○共同基於使公務
    員登載不實之犯意，而為通謀虛偽意思表示，先於九十五年
    十二月三十日晚間某時，在嘉義縣溪口鄉溪東村之代書事務
    所，委託不知情之代書張秋稻代為辦理上開土地所有權移轉
    登記相關事宜，並填寫制式之土地登記申請書、土地買賣所
    有權移轉契約書，假約定甲○○以總價金新臺幣（下同）一
    百十五萬三千八百二十元（起訴書誤載為六十萬元）向乙○○購買上開土地，嗣張秋稻於九十六年一月十六日（起訴書
    誤載為同年月十八日），持上開土地登記申請書及土地買賣
    所有權移轉契約書等文件，向嘉義縣大林地政事務所（下稱
    大林地政事務所）辦理土地所有權移轉登記予甲○○，使該
    地政事務所不知情之承辦公務員，將前述以買賣為移轉登記
    原因之不實事項登載於職務上所掌之土地登記簿公文書，足
    以生損害於地政機關對地政管理之正確性及庚○○等人債權
    獲償之利益。嗣庚○○在上開過失致死案件起訴後之第一審
    訴訟程序中，茲聞張文舟及其法定代理人乙○○等人有隱匿
    財產之情事，而向臺灣嘉義地方法院民事庭聲請假扣押，經
    同法院於九十六年一月十七日以九十六年度裁全字第一九四
    號裁定准予於一百二十萬元之範圍內假扣押張文舟及其法定
    代理人乙○○財產之裁定，惟因上開土地所有權已移轉登記
    予甲○○而無法為查封登記，始悉上情。
  (二)案經丁○○○、庚○○、己○○、丙○○及戊○○訴由臺灣
    板橋地方法院檢察署檢察官偵查起訴。
二、本件證據：
  (一)被告乙○○、甲○○於本院準備程序及審理時之自白。
  (二)告訴人庚○○於偵查、本院準備程序及審理時之指述。
  (三)證人張秋稻於偵查之證詞。
  (四)卷附臺灣臺北地方法院檢察署檢察官九十五年度調偵字第八
    ○○號、九十五年度調偵字第八三二號起訴書、臺灣嘉義地
    方法院九十六年度裁全字第一九四號民事裁定、嘉義縣大林
    地政事務所九十六年六月四日嘉林地登字第○九六○○○二
    八三七號函暨同所林地（○八）字第四○八○號人民申請登
    記案件收據、土地登記申請書、土地買賣所有權移轉契約書
    、財政部臺灣省南區國稅局贈與稅繳清證明書等、所有權人
    為甲○○之土地所有權狀、土地登記謄本、財政部臺灣省北
    區國稅局臺北縣九十六年度贈與稅繳款書、所有權人為乙○○之土地所有權狀各一份。
三、論罪科刑之法律適用：
  (一)核被告乙○○、甲○○所為，均係犯刑法第二百十四條之使
    公務員登載不實罪。被告乙○○、甲○○有犯意聯絡與行為
    分擔，為共同正犯。被告二人利用不知情之代書張秋稻為上
    開犯行，係間接正犯。爰審酌被告二人均無前科，有臺灣高
    等法院檢察署刑案紀錄簡覆表在卷可徵，素行尚端，及其等
    犯罪之動機、目的、手段、所為損害地政機關對地政管理之
    正確性及告訴人等人債權獲償之利益，於本案審理期間，業
    將上開土地所有權移轉登記予被告乙○○，使告訴人等之債
    權重獲保障，犯罪後均已坦承犯行，態度良好等一切情狀，
    分別量處如主文所示之刑，並均諭知易科罰金之折算標準。
  (二)又被告二人前均未曾因故意犯罪受有期徒刑以上刑之宣告，
    有臺灣高等法院被告前案紀錄表一件在卷可稽，其等因一時
    失慮，致觸犯本件犯行，經此偵審程序及罪刑之宣告，當知
    所警惕，信無再犯之虞，且告訴人庚○○已當庭表示願意原
    諒被告二人給予緩刑機會，記明在卷，本院因認其等之刑以
    暫不執行為當，均併予宣告如主文所示之緩刑，用啟自新。
    再中華民國九十六年罪犯減刑條例於九十六年六月十五日經
    立法院三讀通過，並於同年七月十六日施行，被告二人上開
    犯罪時間在九十六年四月二十四日以前，合於減刑條件，爰
    依中華民國九十六年罪犯減刑條例第二條第一項第三款規定
    ，各減其刑期二分之一，並均諭知易科罰金之折算標準。
四、應適用之法條：應依刑事訴訟法第二百七十三條之一第一項
    、第二百九十九條第一項前段、第三百十條之二、第四百五
    十四條第二項，刑法第二十八條、第二百十四條、第四十一
    條第一項前段、第七十四條第一項第一款，刑法施行法第一
    條之一，中華民國九十六年罪犯減刑條例第二條第一項第三
    款、第七條、第九條，判決如主文。
五、如不服本判決，得自收受送達之日起十日內敘明上訴理由向
    本院提出上訴狀。
本案經檢察官林珮菁到庭執行職務。
中　　華　　民　　國　　96　　年　　10　　月　　26　　日
                  刑事第九庭    法　官  張筱琪
上列正本證明與原本無異。
                                書記官  廖舜宜
中　　華　　民　　國　　96　　年　　10　　月　　26　　日
附錄本案論罪科刑法條全文：
中華民國刑法第二百十四條
 (使公務員登載不實罪)
明知為不實之事項，而使公務員登載於職務上所掌之公文書，足
以生損害於公眾或他人者，處三年以下有期徒刑、拘役或五百元
以下罰金。
